---
title: Plecak
author: Kamil Sijko
date: '2018-10-01'
slug: plecak
categories:
  - edukacja
  - R
tags:
  - tidyverse
---

Mikołaj (mój super syn) jest w czwartej klasie. W tej klasie zaczyna się przedmiot"przyroda", a w jego ramach informacje o metodologii badań. Przy okazji obecnej dyskusji o wadze tornistrów postanowiłem zrobić jako pracę domową dla chętnych eksperyment ważenia zawartości plecaka, żeby dowiedzieć się, który przedmiot waży najwięcej. Czyli który najważniejszy?

# Ważenie

Przyrządem pomiarowym waga lidla i kuchenna. Sam plecak mocno powyżej 5kg, ale co się na to składa?

```{r message=FALSE, warning=FALSE}
library(readr)
library(here)
library(tidyverse)
plecak <- read_delim(here("data/plecak.csv"), ";", 
    escape_double = FALSE, col_types = cols(X4 = col_skip(), 
        X5 = col_skip(), X6 = col_skip(), 
        X7 = col_skip()), trim_ws = TRUE)
plecak <-
  plecak %>% 
  fill(Przedmiot)
plecak
```

Wszystko razem to `r sum(plecak$Waga, na.rm = TRUE)`g.

# Zeszyty

Pierwsza rzecz, która rzuciła nam się w oczy to spory rozstrzał jeśli chodzi o zeszyty 60-kartkowe:

```{r}
plecak %>% 
  filter(str_detect(Rzecz, "Zeszyt")) %>% 
  arrange(Waga)
```

Zeszyt z przyrody był w twardej oprawce, ale pozostałe wyglądały podobnie, a mimo wszystko mamy prawie 20g różnicy. Najbardziej zapisany był właśnie ten z polskiego, więc hipotezę o wadze atramentu na kartkach należy odrzucić.

Absolutnym rekordzistą był za to zeszyt z techniki, który był kołonotatnikiem 100 kartkowym w bardzo solidnych, kartonowych oprawach: ważył **pół kilograma** (!). Tu można trochę zaoszczędzić.

# Akcesoria

Skoro już jesteśmy przy zeszytach, to ile ważą pozostałe akcesoria?

```{r}
plecak %>% 
  filter(Przedmiot == "Przybory") %>% 
  arrange(Waga)
```

"Koszty stałe" to kilogram plecaka i 400g za resztę - nie wygląda to źle.

# Książki

No i sedno: ile ważą książki?Do jednego przedmiotu często jest ich kilka, więc podsumujmy:

```{r}
plecak %>% 
  filter(!str_detect(Rzecz,"Zeszyt"), Przedmiot != "Przybory") %>% 
  group_by(Przedmiot) %>% 
  summarise(sztuk = n(),
            waga = sum(Waga, na.rm = TRUE)) %>% 
  full_join(
    plecak %>% 
      filter(str_detect(Rzecz,"Zeszyt")) %>% 
      group_by(Przedmiot) %>% 
      summarise(zeszyt = sum(Waga, na.rm = TRUE))
  ) %>% 
  arrange(waga)
```

No i wszystko jasne: najważniejszym przedmiotem (przynajmniej masowo) jest wcale nie królowa nauk matematyka. Królem wagi ciężkiej jest Polski, do którego 3 książki (podręcznik i 2 zeszyty ćwiczeń) ważą w 1.5kg. Sam polski i plecak (oraz piórnik) dają 3kg. Jeśli mamy pecha i tego samgo dnia jest przyroda, to mamy już 4kg - czyli już blisko granicy której dziecko z czwartej klasy nie powinno przekraczać.

# Czy da się nie przekroczyć 6kg dziennie

Biorąc pod uwagę plan lekcji minimana waga plecaka wygląda nastepująco:

```{r}
plan <-
  tibble(
    dzien = c(
      rep("poniedziałek", 4),
      rep("wtorek", 5),
      rep("środa", 5),
      rep("czwartek", 6),
      rep("piątek", 4)
    ),
    Przedmiot = c("Matematyka", "Angielski", "Polski", "WF", "Religia", "Matematyka", "Przyroda", "Polski", "Technika", "Przyroda", "Polski", "Angielski", "Informatyka", "Matematyka", "Plastyka", "Historia", "Angielski", "Muzyka", "Polski", "WF", "Matematyka", "WF", "Polski", "Religia"
    )
  )
plan %>% 
  left_join(plecak) %>% 
  group_by(dzien) %>% 
  summarise(waga = sum(Waga, na.rm = TRUE)) %>% 
  arrange(waga) %>% 
  mutate(z_pleckiem = waga + 1400)
```

W internecie czytam, że "Instytut Matki i Dziecka zaleca, żeby plecak dziecka ważył nie więcej niż 10 kg - maksymalnie 15 proc. masy jego ciała". 
Jeśli chodzi o wagę 9-letnich chłopaków (Miko poszedł do szkoły jako 6-latek) to ze [stron Centrum Zdrowia Dziecka](http://www.czd.pl/images/stories/promocja_zdrowia/Centyle_masy_ciała_chłopcow_w_wieku_3_18_lat.jpg) czytam, że 80% dzieci będzie się mieściło w przedziale 25-41 kg. Zatem 15procent tego oznacza plecak o wadze 3.75-6.15.

Czyli w praktyce albo wysyłamy młodzież na siłkę i suplementujemy białkiem, albo zmieniamy normy, albo rzeczywiście należy poważnie zastanowić się nad optymalizacją (planu, noszenia wszystkiego zawsze, szafek w szkołach). 
