---
title: Plecak
author: Kamil Sijko
date: '2018-10-01'
slug: plecak
categories:
  - edukacja
  - R
tags:
  - tidyverse
---

Mikołaj (mój super syn) jest w czwartej klasie. W tej klasie zaczyna się przedmiot"przyroda", a w jego ramach informacje o metodologii badań. Przy okazji obecnej dyskusji o wadze tornistrów postanowiłem zrobić jako pracę domową dla chętnych eksperyment ważenia zawartości plecaka, żeby dowiedzieć się, który przedmiot waży najwięcej. Czyli który najważniejszy?

# Ważenie

Dane z ważenia dostępne są [w formacie CSV na github-ie](https://github.com/kamilsi/kamil_Rblog/blob/master/Rdata/plecak.csv).

```{r message=FALSE, warning=FALSE}
library(tidyverse)
library(here)
library(knitr)
library(kableExtra)

plecak <- read_csv(here("Rdata/plecak.csv"))
plecak %>% 
  kable() %>% 
  kable_styling(bootstrap_options = c("hover", "responsive", full_width = F))
```

Wszystko razem to `r sum(plecak$Waga, na.rm = TRUE)`g.

# Zeszyty

Pierwsza rzecz, która rzuciła nam się w oczy to spory rozstrzał jeśli chodzi o zeszyty 60-kartkowe:

```{r}
plecak %>% 
  filter(str_detect(Rzecz, "Zeszyt")) %>% 
  ggplot(aes(x = Rzecz, y = Waga)) +
  geom_jitter(height = 0, width = 0.2)
```

Zeszyt z przyrody (ten ponad odstający od grupy zeszytów 60k) był w twardej oprawce, podobnie jak zeszyt z techniki - kołonotatnik, 100 kartek w bardzo solidnych, kartonowych oprawach (ważył **pół kilograma** (!)). Pierwszy wniosek: rezygnujemy z kołonotatników i grubych opraw, można sporo oszczędzić.

# Akcesoria

Skoro już jesteśmy przy zeszytach, to ile ważą pozostałe akcesoria?

```{r}
plecak %>% 
  filter(Przedmiot == "Przybory") %>% 
  arrange(Waga) %>% 
  kable() %>% 
  kable_styling(bootstrap_options = c("hover", "responsive", full_width = F))
```

"Koszty stałe" to 1450g - nie wygląda to źle.

# Książki

No i sedno: ile ważą książki? Do jednego przedmiotu często jest ich kilka, więc podsumujmy:

```{r}
plecak %>% 
  filter(!str_detect(Rzecz,"Zeszyt"), Przedmiot != "Przybory") %>% 
  ggplot(aes(x = Przedmiot, weight = Waga, fill = Rzecz)) +
  geom_bar() +
  ylab("waga (g)") +
  theme(axis.text.x = element_text(angle = 45, hjust = 1))
```

No i wszystko jasne: najważniejszym przedmiotem (przynajmniej masowo) jest wcale nie królowa nauk matematyka. Królem wagi ciężkiej jest Polski, do którego 3 książki (2 podręczniki i zeszyt ćwiczeń) ważą w 1.5kg. Sam polski i plecak (oraz piórnik) dają 3kg. Jeśli mamy pecha i tego samgo dnia jest przyroda, to mamy już 4kg - czyli już blisko granicy której dziecko z czwartej klasy nie powinno przekraczać.

Nie wolno zapominać o nieobecnych, czyli w tym wypadku **informatyce**, która waży okrągłe 0g - nie ma ani ksiązki, ani zeszytu (a przynajmniej ja nic nie wiem). Zatem najmniej ważna jest informatyka. W ogóle nieważna.

# Czy da się nie przekroczyć 6kg dziennie

Biorąc pod uwagę plan lekcji minimana waga plecaka wygląda nastepująco:

```{r}
plan <-
  tibble(
    dzien = c(
      rep("poniedziałek", 4),
      rep("wtorek", 5),
      rep("środa", 5),
      rep("czwartek", 6),
      rep("piątek", 4)
    ),
    Przedmiot = c("Matematyka", "Angielski", "Polski", "WF", "Religia", "Matematyka", "Przyroda", "Polski", "Technika", "Przyroda", "Polski", "Angielski", "Informatyka", "Matematyka", "Plastyka", "Historia", "Angielski", "Muzyka", "Polski", "WF", "Matematyka", "WF", "Polski", "Religia"
    )
  )
plan %>% 
  left_join(plecak) %>% 
  group_by(dzien) %>% 
  summarise(waga = sum(Waga, na.rm = TRUE)) %>% 
  arrange(waga) %>% 
  mutate(z_pleckiem = waga + 1400) %>% 
  kable() %>% 
  kable_styling(bootstrap_options = c("hover", "responsive", full_width = F))
```

W internecie czytam, że "Instytut Matki i Dziecka zaleca, żeby plecak dziecka ważył nie więcej niż 10 kg - maksymalnie 15 proc. masy jego ciała". 
Jeśli chodzi o wagę 9-letnich chłopaków, to ze [stron Centrum Zdrowia Dziecka](http://www.czd.pl/images/stories/promocja_zdrowia/Centyle_masy_ciała_chłopcow_w_wieku_3_18_lat.jpg) czytam, że 80% dzieci będzie się mieściło w przedziale 25-41 kg. Zatem 15 procent tego oznacza, że plecak powinien mieć **maksymalną** wagę w przedziale pomiędzy 3.75kg a 6.15kg - w zależności od wagi dziecka.

Czyli w praktyce albo wysyłamy młodzież na siłkę i suplementujemy białkiem, albo zmieniamy normy, albo rzeczywiście należy poważnie zastanowić się nad optymalizacją (planu, noszenia wszystkiego zawsze, szafek w szkołach). 
